【裁判字號】    99,撤緩,3
【裁判日期】    990126
【裁判案由】    聲請撤銷緩刑
【裁判全文】
臺灣新竹地方法院刑事裁定               99年度撤緩字第3號
聲  請  人  臺灣新竹地方法院檢察署檢察官
受  刑  人  甲○○
上列聲請人因受刑人犯贓物案件（本院97年度簡上字第210號）
，聲請撤銷緩刑之宣告（98年度執聲字第1271號），本院裁定如
下：
    主  文
聲請駁回。
    理  由
一、聲請意旨略稱：受刑人甲○○前因犯贓物案件，經本院於民
    國97年9 月2 日以97年度竹簡字第626 號（97年度偵字第17
    96號）判決判處有期徒刑3 月，復提起上訴（前述部分為聲
    請書漏載），經本院合議庭於同年12月10日以97年度簡上字
    第210 號判決上訴駁回（聲請書誤載為判處有期徒刑3 月）
    ，同時宣告緩刑2 年，並於同日確定。惟其於緩刑期內即98
    年3 月21日更違反毒品危害防制條例罪，經本院於98年8 月
    31日以98年度審竹簡字第637 號判決判處有期徒刑3 月，於
    98年10月2 日確定。核該受刑人所為經緩刑宣告確定後，本
    應知所警惕，謹慎行事，珍惜自新之機會，卻仍於緩刑期間
    內再違反毒品危害防制條例，而受得易科罰金之有期徒刑宣
    告確定，堪認前犯贓物罪後並未改過遷善，足認原宣告之緩
    刑難收其預期效果，而有執行刑罰之必要，已合於刑法第75
    條之1 第1 項第2 款所定撤銷緩刑宣告之原因，爰依刑事訴
    訟法第476 條規定聲請撤銷等語。
二、按受緩刑之宣告，緩刑期內因故意犯他罪，而在緩刑期內受
    6 月以下有期徒刑、拘役或罰金之宣告確定者，撤銷其宣告
    ，98年5 月19日修正施行之刑法第75條之1 第1 項第2 款定
    有明文。又上開修正規定，依刑法施行法第10條之2 第2 項
    之規定，自98年9 月1 日施行，且同法施行法第6 條之1 第
    2 項復規定：「於中華民國98年5 月19日刑法修正施行前，
    受緩刑之宣告，98年5 月19日修正刑法施行後，仍在緩刑期
    內者，適用98年5 月19日修正施行之刑法第75條及第75條之
    1 規定」。是倘受刑人於上開刑法第75條之1 第1 項第2 款
    規定修正施行前，受緩刑之宣告，而於該條規定施行後，仍
    在緩刑期內者，應適用98年5 月19日修正施行之刑法第75條
    之1 規定。經查，本件受刑人甲○○因犯贓物罪，經本院於
    97年9 月2 日以97年度竹簡字第626 號判決判處有期徒刑3
    月，復提起上訴，經本院合議庭於同年12月10日以97年度簡
    上字第210 號判決上訴駁回，同時宣告緩刑2 年，並於同日
    確定。（緩刑期間依刑法第74條第1 項規定，自裁判確定之
    日即97年12月10日起算，至99年12月9 日止），足見受刑人
    係於上開刑法第75條之1第1項第2 款規定修正施行前受緩刑
    之宣告，而於該條規定施行後仍在緩刑期內，自應適用98年
    5 月19日修正施行之上開刑法第75條之1 規定。
三、次按刑法第75條之1 得撤銷緩刑宣告之規定，考其立法意旨
    略以：關於緩刑之撤銷，現行法第75條第1項固已設有2款應
    撤銷之原因；至得撤銷緩刑之原因，則僅於保安處分章內第
    93條第3 項與撤銷假釋合併加以規定，體例上不相連貫，實
    用上亦欠彈性，爰參酌德國及奧地利現行立法例增訂得撤銷
    緩刑之原因，其中現行關於緩刑前或緩刑期間故意犯他罪，
    而在緩刑期內受得易科罰金之有期徒刑之宣告者，列為應撤
    銷緩刑之事由，因認過於嚴苛，而排除第75條應撤銷緩刑之
    事由，移列至得撤銷緩刑事由，俾使「法官依被告再犯情節
    ，而裁量是否撤銷先前緩刑之宣告」；其次，如有前開事由
    ，但判決宣告拘役、罰金時，可見行為人仍未見悔悟，有列
    為得撤銷緩刑之事由，以資彈性適用，爰於第1項第1款、第
    2 款增訂之。且本條採用裁量撤銷主義，賦予法院撤銷與否
    之權限，特於第1 項規定實質要件為「足認原宣告之緩刑難
    收其預期效果，而有執行刑罰之必要」，供作審認之標準。
    亦即於上揭「得」撤銷緩刑之情形，法官應依職權本於合目
    的性之裁量，妥適審酌被告所犯前後數罪間，關於法益侵害
    之性質、再犯之原因、違反法規範之情節是否重大、被告主
    觀犯意所顯現之惡性及其反社會性等情，是否已使前案原為
    促使惡性輕微之被告或偶發犯、初犯改過自新而宣告之緩刑
    ，已難收其預期之效果，而確有執行刑罰之必要，此與刑法
    第75條第1項所定2款要件有一具備，即毋庸再行審酌其他情
    狀，應逕予撤銷緩刑之情形不同，先予敘明。
四、經查：
（一）受刑人犯收受贓物罪之前案部分，經本院於97年9 月2 日
      以97年度竹簡字第626 號判決判處有期徒刑3 月，經提起
      上訴，復於同年12月10日經本院合議庭以97年度簡上字第
      210 號判決上訴駁回，同時諭知緩刑2 年，並應向被害人
      給付新臺幣（下同）8 萬5 千元，而於同日確定在案；嗣
      於緩刑期內之98年3 月21日，另犯施用第二級毒品罪之後
      案，經本院於98年8 月31日以98年度審竹簡字第637 號判
      決判處有期徒刑3 月，於98年10月2 日確定等情，有上開
      各案件之刑事判決書3 份、臺灣高等法院被告前案紀錄表
      1 件在卷可稽。從而，受刑人確合於修正後刑法第75條之
      1 第2 款「緩刑期內因故意犯他罪，而在緩刑期內受6 月
      以下有期徒刑、拘役或罰金之宣告確定者」之要件。
（二）惟衡諸受刑人所犯前案，係因貪圖一時之便而收受他人犯
      罪所得之物，並經本院合議庭於97年度簡上字第210 號判
      決中，業於主文中一併命受刑人應向被害人給付8 萬5 千
      元以賠償其損害；至後案之吸食毒品行為，係屬意志薄弱
      不能戒除毒癮之反覆自我戕害行為。足見前、後案兩者之
      罪質迥異，侵害法益不同，另於犯罪動機、手段、目的上
      亦無類似性。是以，被告雖不知潔身自愛，而再犯施用毒
      品罪，惟尚難僅因其後另犯施用毒品罪，即遽行推認本院
      97年度簡上字第210 號贓物案件中所宣告之緩刑，有何難
      以收預期效果，有執行刑罰必要之情形，或認其即有蔑視
      前案緩刑寬典、忘卻前案警惕之情事，況卷存證據亦無其
      他可認受刑人前案緩刑宣告難收預期效果之積極事證可供
      審酌，若得僅依上揭判決書所載之犯罪事實即以受刑人於
      緩刑內另犯他罪，即一律撤銷緩刑，則刑法第75條及第75
      條之1 即無區分之必要，進而前開刑法第75條之1 第1項
      之立法本旨將意義盡失，亦與緩刑之目的乃係避免短期自
      由刑之弊，並給予受刑人自新機會未盡相符。綜上所述，
      聲請人聲請撤銷本院97年度簡上字第210 號判決之緩刑宣
      告，難認為有理由，應予駁回。
五、依刑事訴訟法第220條，裁定如主文。
中    華    民    國    99    年    1     月    26    日
                  刑事第五庭  法  官   林佑珊
以上正本證明與原本無異。
如不服本裁定，應於送達後5日內向本院提出抗告狀。
中    華    民    國    99    年    1     月    26    日
                              書記官   蕭惠婷

司法院資訊處製作；財團法人民間司法改革基金會備份。
